【裁判字號】    89,交易,10
【裁判日期】    890317
【裁判案由】    公共危險等
【裁判全文】
臺灣臺北地方法院刑事判決                          八十九年度交易字第一０號
    公  訴  人  臺灣臺北地方法院檢察署檢察官
    被      告  丙○○
右列被告因公共危險等案件，經檢察官提起公訴（八十八年度偵字第二五一五三號）
，本院判決如左：
    主      文
丙○○服用酒類，不能安全駕駛動力交通工具而駕駛，處有期徒刑肆月，如易科罰金
以參佰元折算壹日；又因過失傷害人，處有期徒刑肆月，如易科罰金以參佰元折算壹
日。應執行有期徒刑柒月，如易科罰金以參佰元折算壹日。
    事      實
一、丙○○前於民國八十八年三月二十一日因酒精濃度過量駕車為台北市政府警察局
    中山分局大直派出所員警在台北市大直橋查獲，並以其有違反道路交通管理處罰
    條例第三十五條第一項第一款規定之行為掣單舉發，嗣並由台北市交通事件裁決
    所依道路交通管理處罰條例第三十五條第一項第一款規定自八十八年五月十四日
    起至同年十一月十三日止吊扣丙○○原所考領得之普通小型車之汽車駕駛執照六
    個月，丙○○於後述行為當時，其駕駛執照仍在吊扣中。
二、丙○○於民國八十八年九月三十日下午四時許起，在台北市中山區○○○○路錢
    櫃ＫＴＶ內，服用酒類玉泉清酒一瓶、啤酒四瓶，已達於反應較慢、感覺減低、
    思考改變、個性行為改變並影響駕駛而不能安全駕駛動力交通工具之狀態後，仍
    駕駛動力交通工具即車號ＤＧ－０００三號自用小客車在道路上行駛，八十八年
    九月三十日下午七時五十分許，丙○○駕駛上開車號汽車沿台北市○○區○○路
    由西往東方向行駛，行經台北市○○區○○路二八七號對面道路時，其本應注意
    （一）依道路交通安全規則規定駕駛人於飲酒後其吐氣所含酒精成份超過每公升
    ０．二五毫克以上者不得駕駛汽車及（二）汽車駕駛人應隨時注意車前狀況，並
    採取必要之安全措施，而依當時情形又非不能注意，竟疏未注意在飲用前述酒類
    之酒醉狀態（肇事後經測定其吐氣所含酒精成份每公升已達０．八七毫克）仍駕
    駛上開車號汽車在道路上行駛及疏未注意車前狀況，而使其所駕駛汽車撞及在前
    述地點停放之ＢＭ－一五二號垃圾車旁倒垃圾之戊○○、甲○○（檢察官於起訴
    書誤載為孫繡惠，應予更正）及乙○○，而使戊○○因此受有頭部外傷併顏面擦
    傷及挫傷、疑似耳膜出血之傷害（此部分已撤回告訴，詳後述），乙○○則受有
    左側第四、五、六、七肋骨骨折、右腓腓骨頭骨折及左小腿、左大腿瘀傷二十乘
    十公分、二十乘十五公分之傷害，甲○○則受有左手、左膝挫傷、疑左膝十字韌
    帶斷裂、左手第四指遠位指間關節側韌帶斷裂之傷害。丙○○於肇事後，於警員
    前往現場處理時，在其上開過失傷害犯行未為任何有偵查犯罪職權之公務員已知
    悉前，不逃避接受裁判而當場向警員自首，承認其為肇事人，並由警對其測試其
    飲酒後吐氣所含酒精成份，發現其吐氣所含酒精成份每公升已達０．八七毫克，
    而知上情。
三、案經甲○○、乙○○訴由台北市政府警察局中山分局移送台灣台北地方法院檢察
    署檢察官偵查起訴。
      理      由
一、本件告訴人甲○○及乙○○均係於八十八年九月三十日在台北市政府警察局中山
    分局長安東路派出所提出被告對其過失傷害之告訴，有偵訊筆錄二份在卷可稽（
    偵查卷第十三頁及第十五頁訊問筆錄參照），其二人提出告訴之時間距其明知被
    告對其為過失傷害之八十八年九月三十日，均尚未逾六個月之告訴期間，是告訴
    人甲○○及乙○○於本件所提出之過失傷害告訴為屬合法，應先敘明。
二、右揭事實二之部分中關於被告於前述時間服用酒類，並已達於不能安全駕駛動力
    交通工具之狀態後而仍駕駛上開車號自用小客車在道路上行駛，嗣因發生前述交
    通事故為警查獲並測試其飲酒後吐氣所含酒精成份，發現其吐氣所含酒精成份每
    公升已達０．八七毫克等事實，業據被告於警訊、檢察官偵查及於本院調查、審
    理時供承不諱（偵查卷第十一頁至第十二頁偵訊筆錄、第三七頁反面訊問筆錄及
    本院八十九年一月二十一日訊問筆錄、同年三月十日審判筆錄參照），而被告為
    警測試之吐氣所含酒精成份為０．八七毫克乙節，有酒精測試單一紙在卷足憑（
    偵查卷第二四頁參照），按行為人飲酒後如其呼氣酒精濃度達於每公升０．五毫
    克時，即有反應較慢、感覺減低、影響駕駛之輕到中度之中毒症狀，如達於每公
    升０．七五毫克時，則會有思考改變、個性行為改變之輕到中度中毒症狀，此有
    行政院國軍退除役官兵輔導委員會台北榮民總醫院（以下稱台北榮民總醫院）八
    十八年八月五日（八八）北總內字第二六八六八號函一紙附本院卷可稽，且行為
    人飲酒後其呼氣中酒精濃度如已達於每公升０．五五毫克，其肇事率為一般未飲
    酒者之十倍，如已達於每公０．八五毫克時，其肇事率更為一般未飲酒者之五十
    倍，此亦有中央警察大學交通學系暨交通管理研究所教授蔡志中之研究報告一紙
    附本院卷可憑，故被告經警測試其呼氣酒精成份為０．八七毫克，依照台北榮民
    總醫院上開函文及前揭學者之研究，當已達到服用酒類後不能安全駕駛動力交通
    工具之狀態，是依（一）前述酒精測試單、（二）台北榮民總醫院上開函文及（
    三）前揭學者之研究報告等補強證據已足資擔保被告於警訊、檢察官偵查及於本
    院調查、審理中就此部分事實所為上開任意性自白具有相當程度之真實性，而得
    使本院確信被告前述自白之犯罪事實確屬真實，從而依刑事訴訟法第一百五十六
    條第一項「被告之自白，非出於強暴、脅迫、利誘、詐欺、違法羈押或其他不正
    之方法，且與事實相符者，得為證據。」及第二項「被告之自白，不得作為有罪
    判決之唯一證據，仍應調查其他必要之證據，以察其是否與事實相符。」規定，
    本院自得依被告前述自白及各該補強證據認定被告確有為前述於服用酒類後，不
    能安全駕駛動力交通工具而駕駛之犯行，此部分之事證明確，被告此部分之犯行
    堪以認定。
三、右揭事實二之部分中，訊據被告固不否認有於駕駛執照吊扣期間中，於前述時間
    酒醉駕駛前開車號自用小客車，並於前述地點撞傷告訴人甲○○及乙○○之事實
    ，核與告訴人甲○○、乙○○就此部分所供述之情節相符，並有記載本件事故發
    生情形之道路交通事故調查報告表一份附卷可稽（偵查卷第二一頁參照），而被
    被告係駕照吊扣期間駕車肇事部分，亦經本院向台北市交通事件裁決所查明，有
    該所於八十九年二月十一日以北市裁四字第八九六一六二九九００號函覆本院所
    所檢附之被告有於事實欄一所述時間因酒後駕車為警掣單舉發之舉發違反道路交
    通管理事件通知單及駕駛執照吊扣執行單各一份附本院卷可稽，而被告於肇事後
    經警測定其吐氣所含酒精成份每公升已達０．八七毫克乙節，亦有前述酒精測試
    單一紙可稽，惟就本件事故之發生矢口否認有任何未注意車前狀況之過失，辯稱
    ：當時我是為了要閃一名任意衝過馬路行人，才失控撞到被害人云云，惟查：
  （一）依前揭之道路交通事故調查報告表上現場圖之記載，告訴人甲○○及乙○○
        係在停放於本件事故發生地點之ＢＭ－一五二號垃圾車旁倒垃圾而為被告駕
        車撞及，而依一般國民生活經驗法則，因為垃圾車之體積衡較一般汽車為大
        ，其旁若站立有清潔人員或倒垃圾之民眾，一般駕駛人均更能清楚易見該處
        有垃圾車之停放及有人在倒垃圾，且縱如被告所辯稱其是為了要閃一名任意
        衝過馬路行人，才失控撞到告訴人甲○○及乙○○，惟查被告於此時應採取
        之必要安全措施，應係將車緊急煞停，怎會去衝撞在旁倒垃圾之告訴人甲○○及乙○○？是被告確有未注意車前狀況及未採取必要安全措施之過失，甚
        為明確，被告辯稱其有注意車前狀況，尚與事實不符（至公訴人於起訴書犯
        罪事實欄中雖據被告於警訊及檢察官偵查程序中所供稱其於肇事當時之時速
        ，約為七十公里，而認被告就本件事故之發生已違反道路交通安全規則第九
        十三條第一項第一款所規定行車速度在市區道路不得超過四０公里之規定，
        惟查行為人於道路上發生交通事故後，就其於事故當時之行車速度究為若干
        所為之陳述，因目前除特種車輛如公共汽車、營業用大客車上裝設有行車紀
        錄器，可隨時以電子方式紀錄該部汽車之行車速度外，於一般汽車或機車並
        未有是種裝置之配備，故除非剛好行為人於發生交通事故之前一剎那適有去
        注意自己所駕駛汽車或騎乘機車之時速碼錶，而可清楚記憶自己之行車時速
        ，否則衡諸一般國民生活經驗法則，在道路上駕駛汽車或騎乘機車，駕駛人
        所隨時注意者乃所駕駛車輛之前後左右車行狀況，鮮有隨時注意自己所駕駛
        汽車或騎乘機車之時速碼錶之駕駛狀態，而只有偶而會去注意時速碼錶，故
        發生交通事故後，行為人所自稱其於肇事當時之時速為若干之供述，是否真
        與事實相符，已堪存疑，且按被告於警訊及檢察官偵查時所稱其於案發當時
        之時速約為七十里之陳述，該項陳述依學者之見解已屬刑事被告對於犯罪事
        實中之構成要件事實一部承認自己刑事責任之供述，而屬於自白之範圍（日
        本學者河上和雄著【自白】一書第一頁至第四頁參照，蓋交通事故刑事案件
        ，行為人有無超速行駛之過失，其構成要件之內涵全部乃行為人有本應注意
        依道路交通安全規則之規定之速度行駛，而能注意竟疏未注意超速，故行為
        人自承超速行駛，乃僅為行為人自承疏未注意超速行駛而已，尚未屬對於構
        成要件全部之事實為自白），是被告於訴訟上或訴訟外就其有無違反道路交
        通安全規則規定所為對己不利之陳述，該陳述既屬自白，法院於訴訟上即須
        依刑事訴訟法第一百五十六條第一項「被告之自白，非出於強暴、脅迫、利
        誘、詐欺、違法羈押或其他不正之方法，且與事實相符者，得為證據。」及
        第二項「被告之自白，不得作為有罪判決之唯一證據，仍應調查其他必要之
        證據，以察其是否與事實相符。」規定，於卷存證據資料內另有其他客觀積
        極證據足以補強被告所做該對己不利之自白，法院方得憑被告該對己不利之
        自白及其他補強證據認定被告確有違反道路交通安全規則各該條文規定之違
        規行為，經查本件道路交通事故調查報告表之現場圖中並無任何被告所駕駛
        汽車煞車痕之記載，告訴人甲○○及乙○○亦未能明確指出被告之時速為若
        干，是於本件卷存證據資料內，對於公訴人所認定被告有超速行駛之事實，
        實僅有被告於案發後之一份警訊筆錄及訊問筆錄而已，而別無其他積極之客
        觀補強證據得以證明被告於該訴訟外所做對己不利之自白為屬真實（本院亦
        無蒐集其他證據以資認定被告有無超速行駛事實之義務，最高法院八十七年
        度台非字第一號判決可資參照），核諸前揭說明，本院自難單憑被告前開於
        公判庭外所做之對己不利自白，而在別無其他積極客觀補強證據可資證明被
        告該對己不利之自白為屬實在之情況下遽認被告確有超速行駛，對此必須併
        予說明）。
  （二）按汽車駕駛人於飲酒後其吐氣所含酒精成份超過每公升０．二五毫克以上者
        不得駕車，道路交通安全規則第一百十四條第二款定有明文，又汽車行駛時
        ，駕駛人應隨時注意車前狀況，並採取必要之安全措施，道路交通安全規則
        第九十四條第三項亦定有明文，被告駕車於上開路段行駛，本即應注意道路
        交通安全規則上開規定，而依案發當時之情形又非不能注意，詎被告竟疏未
        注意在飲用前述酒類，於肇事後經測定其吐氣所含酒精成份每公升已達０．
        八七毫克後之酒醉狀態下仍駕駛汽車上路，並於前開路段疏未注意車前狀況
        及採取必要之安全措失而使其所駕駛汽車撞及告訴人甲○○及乙○○致生本
        件事故，其就本件事故之發生負有過失甚為明確，而告訴人甲○○及乙○○
        確因本件事故致受有前開傷害，有記載其二人受有上開傷害之台北市立和平
        醫院出具之診斷證明書二紙附卷足憑（偵查卷第三頁及第五頁參照），告訴
        人甲○○、乙○○所受傷害與被告之上開過失行為間有相當因果關係，被告
        雖以前揭情詞置辯，尚難認為可採，本件事證明確，被告此部分之犯行亦堪
        以認定。
四、核被告丙○○於服用酒類，達於不能安全駕駛動力交通工具而仍駕駛上開車號動
    力交通工具汽車之行為，核係犯刑法第一百八十五條之三之服用酒類，不能安全
    駕駛動力交通工具而駕駛罪；另被告丙○○因有前述過失，駕車撞傷告訴人乙○○、甲○○之行為，核係犯刑法第二百八十四條第一項前段之過失傷害罪，被告
    以一過失行為而分別使告訴人乙○○、甲○○受有傷害，為以一行為觸犯數罪名
    （二個過失傷害罪）之想像競合犯，依刑法第五十五條規定，應從一告訴人乙○○所受傷害較重之刑法第二百八十四條第一項前段之過失傷害罪處斷。按被告前
    於八十八年三月二十一日因酒精濃度過量駕車為警以其有違反道路交通管理處罰
    條例第三十五條第一項第一款規定之行為掣單舉發，嗣並由台北市交通事件裁決
    所依道路交通管理處罰條例第三十五條第一項第一款規定自八十八年五月十四日
    起至同年十一月十三日止吊扣被告原所考領得之普通小型車之汽車駕駛執照六個
    月，如前所述業據本院向台北市交通事件裁決所查明屬實，有該所以前述函文函
    覆本院所檢附之舉發違反道路交通管理事件通知單及駕駛執照吊扣執行單各一份
    附本院卷可稽，則被告於其駕駛執照被吊扣期間之八十八年九月三十日駕駛汽車
    致生本件事故，因依道路交通安全規則第五十條第一項規定，汽車駕駛執照為駕
    駛汽車之許可憑證，是被告之駕駛執照在上開期間被吊扣，在其處分期間即無許
    可駕駛汽車之憑證，不得駕駛車輛，易言之，吊扣駕照期間係絕對禁止該被吊扣
    駕駛執照之人駕駛汽車，是被告於駕照吊扣期間駕駛汽車，顯無駕駛之許可憑證
    ，而屬無照駕駛，可資認定（卷附最高法院八十八年度台上字第一七九六號判決
    及司法院刑事廳於八十二年三月三十日以（八二）廳刑一字第０五二八三號函覆
    台灣高等法院之研究意見亦採同一見解，可資參照），是被告既屬無照駕駛，又
    因而致生本件事故而使告訴人乙○○、甲○○受傷，且其又應負刑法第二百八十
    四條第一項前段之過失致傷害罪之罪責，自應依道路交通管理處罰條例第八十六
    條第一項「汽車駕駛人，無駕駛執照駕車、．．．，因而致人受傷或死亡，依法
    應負刑事責任者，加重其刑至二分之一。」規定，加重其所犯過失傷害罪部分之
    刑。另如前所述，被告係酒醉駕車，因而致告訴人乙○○、甲○○有前開傷害，
    且其又應負刑法第二百八十四條第一項前段過失傷害罪之罪責，自應依道路交通
    管理處罰條例第八十六條第一項「汽車駕駛人，酒醉駕車．．．因而致人受傷或
    死亡，依法應負刑事責任者，加重其刑至二分之一。」規定，遞加重其所犯過失
    傷害罪部分之刑（本院卷附之台灣高等法院八十八年度法律座談會研究結論參照
    ）。被告於肇事後，於警員前往現場處理時，在其上開過失傷害犯行未為任何有
    偵查犯罪職權之公務員已知悉前，不逃避接受裁判而當場向警員自首，承認其為
    肇事人，有台北市政府警察局交通警察大隊於八十九年一月二十四日以該隊北市
    警交大四字第八九六０四一二二００號函覆本院所檢附之自首調查報告表一份附
    本院卷可稽，是被告既已向該管公務員申述其過失傷害之犯罪事實，而不逃避接
    受裁判，已合於刑法第六十二條前段所定對於未發覺之犯罪自首而接受裁判之要
    件，應依該條規定減輕其過失傷害部分之刑，並依刑法第七十一條第一項「刑有
    加重及減輕者，先加後減。」規定，就其所犯過失傷害部分之刑先加後減之。爰
    審酌被告其智識程度、過失程度、犯罪對被害人所生損害、犯後態度等一切情狀
    ，各量處如主文所示之刑，及均諭知易科罰金之折算標準，並依刑法第五十一條
    第五款規定合併定其應執行之刑及諭知易科罰金之折算標準。
五、公訴意旨另以被告有因前述過失撞傷告訴人戊○○之行為，因認被告就其過失傷
    害戊○○部分，另涉有刑法第二百八十四條第一項前段之過失傷害罪嫌，本院按
    告訴乃論之罪，告訴人於第一審辯論終結前得撤回其告訴，刑事訴訟法第二百三
    十八條第一項別定有明文，經查本件告訴人戊○○告訴被告過失傷害部分，起訴
    書認被告此部分之行為係犯刑法第二百八十四條第一項前段之罪，依同法第二百
    八十七條前段之規定，須告訴乃論。茲據告訴人戊○○之法定代理人即其父丁○○於本院八十九年三月十日調查時當庭撤回其告訴（當日訊問筆錄參照），惟公
    訴人認被告此部分行為與本院前述對被告為論罪科刑之過失傷害罪部分有一行為
    觸犯數罪名之想像競合犯裁判上一罪關係，爰不另就被告此部分行為為公訴不受
    理之諭知，應予說明。
據上論斷，應依刑事訴訟法第二百九十九條第一項前段，刑法一百八十五條之三、第
二百八十四條第一項前段、第五十五條、第六十二條前段、第五十一條第五款，道路
交通管理處罰條例第八十六條第一項，罰金罰鍰提高標準條例第一條前段、第二條，
判決如主文。
中      華      民      國    八十九    年      三      月     十七     日
                                      臺灣臺北地方法院交通法庭
                                  法  官  葉建廷
右正本證明與原本無異。
如不服本判決，得於判決送達後十日內向本院提出上訴狀。
                                          書記官  江虹儀
中      華      民      國    八十九    年      三      月     二十     日
附錄本案論罪科刑法條全文：
刑法第一百八十五條之三：
服用毒品、麻醉藥品、酒類或其他相類之物，不能安全駕駛動力交通工具而駕駛者，
處一年以下有期徒刑、拘役或三萬元以下罰金。
刑法第二百八十四條第一項：
一因過失傷害人者，處六月以下有期徒刑，拘役或五百元以下罰金。致重傷者，處一
  年以下有期徒刑，拘役或五百元以下罰金。
二從事業務之人，因業務上之過失傷害人者，處一年以下有期徒刑、拘役或一千元以
  下罰金。致重傷者，處三年以下有期徒刑，拘役或二千元以下罰金。


司法院資訊處製作；財團法人民間司法改革基金會備份。
